最高法院刑事判決　　　　　　　九十四年度台上字第二七六號
　　上　訴　人　乙○○原名李.
　　　　　　　　　　　　480.
　　選任辯護人　葉天祐律師
　　上　訴　人　甲○○
上列上訴人等因重傷害案件，不服台灣高等法院台南分院中華民
國九十三年十月二十二日第二審更審判決（九十三年度重上更(一)
字第三六八號，起訴案號：台灣雲林地方法院檢察署八十八年度
偵字第二七０六號），提起上訴，本院判決如下：
    主  文
原判決關於乙○○部分撤銷，發回台灣高等法院台南分院。
其他上訴駁回。
    理  由
一、撤銷發回（即上訴人乙○○）部分：
本件原判決認定上訴人乙○○因懷疑其前妻與陳博恩有不正常交
往關係，而心生不滿，乃於民國八十七年十月底某日，囑由平日
稱其為舅舅之姻親余雲隆（經判處有期徒刑二年十月確定）欲以
新台幣（下同）十萬元代價尋人使陳博恩斷腿，余雲隆接受指示
後，旋即邀黃紋屏（經判處有期徒刑二年八月確定）、甲○○在
其雲林縣水林鄉萬興村十九號住處，共同基於斷人一肢，使人受
重傷之犯意，謀議將陳博恩大腿打斷，余雲隆並當場交付六萬五
千元予黃紋屏作為傷害陳博恩之代價，同年十一月初某日余雲隆
復與黃紋屏、甲○○至陳博恩住處勘察地形及逃逸路線，余雲隆
並交付球棒二支予黃紋屏作為本案之犯罪工具。同年十一月十三
日，黃紋屏於雲林縣四湖鄉參天宮旁電動玩具店內，另以四萬元
之代價邀同事前余雲隆亦曾向其指明陳博恩住處而知情具有共同
犯意之吳鴻組（經判處有期徒刑二年六月確定），參與毆打陳博
恩。同年月十六日上午九時許，黃紋屏、吳鴻組二人各持上開球
棒一支（未扣案），共騎機車至雲林縣口湖鄉○○村○○路七九
巷十二之十九號陳博恩住處前埋伏，此時甲○○亦駕車抵達現場
。黃紋屏、吳鴻組見陳博恩自住宅外出，二人即分持球棒朝其背
部、臉部、胸部及腳部毆擊，陳博恩血流滿面，轉身要逃離時，
遭黃紋屏一棒擊中右腿致嚴重骨折，並受有右上臂嚴重挫傷淤血
、右上胸部挫傷及右上額挫傷合併撕裂傷等傷害，陳博恩因而不
支昏厥倒地。黃紋屏、吳鴻組行兇後，即騎乘機車逃逸，並將行
兇經過及結果告知余雲隆，余雲隆以電話告知甲○○「事已辦妥
，應小心」等語，嗣經陳博恩報警循線查獲。陳博恩經就醫後，
右腿未至毀敗重傷之程度等情。因而撤銷第一審該部分諭知無罪
之判決，改判論處乙○○教唆使人受重傷未遂（累犯）罪刑，固
非無見。
惟查(一)、刑法上所謂教唆犯，以被教唆人本無犯罪之意思，因受
教唆而實施犯罪行為為成立要件。原判決雖論處乙○○教唆使人
受重傷未遂罪刑，並於事實欄認定「乙○○於八十七年十月底某
日，囑由平日稱其為舅舅之姻親余雲隆，欲以十萬元代價尋人使
陳博恩斷腿」等情，然對於乙○○教唆犯罪之犯罪「地點」在何
處之重要事項，非但未於犯罪事實欄詳為認定，理由欄亦付之闕
如，已有理由不備之違法。且原判決事實欄固記載「乙○○於八
十七年十月底某日，囑由平日稱其為舅舅之姻親余雲隆，欲以十
萬元代價尋人使陳博恩斷腿，……余雲隆並當場交付六萬五千元
予黃紋屏作為傷害陳博恩之代價，……同年十一月十三日，黃紋
屏於雲林縣四湖鄉參天宮旁電動玩具店內，另以四萬元之代價邀
同吳鴻組」等情，然對於乙○○於何時？何地？如何交付十萬元
予余雲隆？亦即乙○○有無交付十萬元予余雲隆，余雲隆交付予
黃紋屏之六萬五千元款項是由誰支付？或是由余雲隆自願提供？
原判決並未於犯罪事實詳加認定，及於理由內說明其所憑之證據
及認定之理由，自有理由不備之違誤。又原判決理由記載「至於
被告乙○○所提供十萬元，據黃紋屏所述，由余雲隆交六萬五千
元予黃紋屏，自留三萬五千元，黃紋屏邀吳崇儒不成給三千元，
邀吳鴻組參與給四萬元，黃紋屏僅存四萬二千元，因恐甲○○再
分享該筆款項，而於現場發現甲○○與吳水龍時，曾電告余雲隆
，余雲隆因而另給甲○○一萬元吃紅，是被告乙○○提供十萬元
，分配亦甚合事理」（見原判決第八頁），依原判決理由核算總
金額已高達十二萬元（即余雲隆三萬五千元，加吳崇儒三千元，
加吳鴻組四萬元，加黃紋屏四萬二千元），與事實欄所認定之十
萬元，金額不相符合，顯有理由矛盾之違法。(二)、有罪之判決書
，應記載認定犯罪事實所憑之證據及其認定之理由，刑事訴訟法
第三百十條第一款定有明文。原判決認定乙○○教唆余雲隆犯罪
之證據，無非係依憑同案被告黃紋屏、甲○○及吳鴻組之供述為
主要論據，然對於乙○○如何教唆同案被告余雲隆？於何時、何
地教唆？同案被告余雲隆自警詢之初，乃至偵審中如何供述，均
未論及，亦有理由不備之違誤。(三)、原判決對於乙○○教唆犯罪
之動機，於犯罪事實襴記載為「乙○○因懷疑其前妻與陳博恩有
不正常交往關係，而心生不滿……欲以十萬元代價尋人使陳博恩
斷腿」（見原判決第二頁），惟於理由內又認定「公訴人指被告
乙○○因懷疑其已離婚之前妻與被害人陳博恩交往且有親密關係
，其曾加制止卻反遭毆打，心生怨恨竟謀加害被害人」（見同判
決第七、八頁），事實記載與理由認定不同，已有矛盾。且原判
決所指「乙○○曾加以制止，卻反遭毆打」之根據為何？乙○○
於警詢所稱「（問你是否因為懷疑陳博恩與前妻林秀只有染，而
出手毆打林秀只受傷，導致她以不堪虐待暴行，訴請離婚？）我
不曾懷疑陳博恩與林秀只兩人有染，而是林秀只個性外向，經常
在外與別人唱歌、飲酒，我屢勸不聽，所以才會發生口角爭執，
祇是拉扯並無毆打她致受傷」（見警局卷第十一頁），是否可採
？理由內並未詳為載明，復有理由不備及矛盾之違法。乙○○上
訴意旨執以指摘，非無理由，應認原判決關於乙○○部分仍有撤
銷發回更審之原因。
二、上訴駁回（即上訴人甲○○）部分：
按刑事訴訟法第三百七十七條規定：上訴於第三審法院，非以判
決違背法令為理由，不得為之。是提起第三審上訴，應以原判決
違背法令為理由，係屬法定要件。且必須依據卷內資料為具體之
指摘，並足據以辨認原判決已具備違背法令之形式，始屬相當。
本件原判決依憑上訴人甲○○自警詢至原審均承認余雲隆曾於八
十七年十月底邀伊及黃紋屏至其住處，共謀傷害陳博恩，嗣並於
同年十一月初夥同余雲隆往勘地形及逃逸路線等情，核與黃紋屏
所述情節合。而黃紋屏於八十七年十一月十六日上午九時許，
夥同其所邀之吳鴻組前往被害人陳博恩住處附近埋伏棒毆被害人
之事實，亦坦承不諱。又吳鴻組亦供認於八十七年十一月十六日
上午九時許，與黃紋屏共同傷害被害人之事實，均核與被害人於
警局指訴被傷害之情節相符，而被害人受有如原判決事實欄所示
之傷害，復有驗傷診斷書在卷可資佐證，其就醫後除尚有微跛外
，其他均已痊癒，復有被害人之警局筆錄可稽，並經告訴代理人
簡承佑律師陳明在卷。甲○○於原審亦不否認案發時曾至現場附
近，參酌黃紋屏於偵查中供述：余雲隆曾向甲○○及伊指明陳博
恩之住處等情節，足徵黃紋屏與吳鴻組下手行兇斷肢，有與余雲
隆、甲○○共謀，而吳鴻組事前並已知情無誤。否則何以黃紋屏
到現場發現甲○○亦在附近出現即告知余雲隆要求處理？且於行
兇後又立刻報告？甲○○雖未下手，惟其既與余雲隆、黃紋屏等
人共謀行兇，於著手實施前又與黃紋屏往勘地形及路線，而於黃
紋屏、吳鴻組下手行兇時，余雲隆復以電話掌控，甲○○且在現
場附近，足見甲○○係以自己共同參與犯罪之意思，而由他人下
手實施犯罪，應負共同正犯罪責等證據資料，認定甲○○有如原
判決事實欄所載共同使人受重傷未遂犯行，因而撤銷第一審此部
分判決，改判仍論處甲○○罪刑，已於理由內詳細敘述其所憑之
證據及認定之理由，並說明甲○○所辯伊因接獲入伍通知，即向
余雲隆表明不再參與，故伊未收受任何款項，而案發前伊僅碰巧
路過，如伊有罪，亦屬傷害罪云云，不足採信。已依據卷內資料
詳予指駁，從形式上觀察，原判決並無違背法令情形存在。次查
犯罪事實之認定及證據之取捨，乃事實審法院之職權，且法院憑
以認定犯罪事實之證據，並不以直接證據為限，即綜合各種證據
，本於推理作用，為其認定犯罪事實之基礎，如不違背經驗法則
與論理法則，即不得指為違法，而據為上訴第三審之理由。原判
決綜合各種證據，認定甲○○有上揭犯行，究竟違背如何之經驗
法則或論理法則，甲○○上訴意旨，並未具體指明，徒憑己見，
就原判決已說明之事項或屬原審採證認事職權之適法行使，任意
指摘有理由不備、矛盾之違法，且仍為單純事實之爭執，難謂為
適法之第三審上訴理由。依前揭說明，甲○○之上訴違背法律上
之程式，應予駁回。
據上論結，應依刑事訴訟法第三百九十五條前段、第三百九十七
條、第四百零一條，判決如主文。
中　　華　　民　　國　九十四　年　　一　　月　　二十　日
                      最高法院刑事第二庭
                          審判長法官  陳　錫　奎
                                法官  洪　清　江
                                法官  李　伯　道
                                法官  洪　昌　宏
                                法官  林　勤　純
      本件正本證明與原本無異
                                      書  記  官
中　　華　　民　　國　九十四　年　　一　　月　二十八　日
                                                      Ｔ
